臺灣高等法院臺中分院刑事判決　　　　　　　　　　　九十三年度上訴字第四二號
　　上　訴　人
　　即　被　告　甲○○
　　指定辯護人　本院公設辯護人　乙○○
右上訴人，因被告違反槍砲彈藥刀械管制條例案件，不服臺灣彰化地方法院九十二年
度訴字第一一三七號，中華民國九十二年十一月十九日第一審判決（起訴案號：臺灣
彰化地方法院檢察署九十二年度偵字第三五七一號）提起上訴，本院判決如左：
    主      文
原判決關於未經許可，寄藏可發射子彈具有殺傷力槍枝部分撤銷。
甲○○未經許可，寄藏可發射子彈具有殺傷力之改造槍枝，處有期徒刑貳年，併科罰
金新臺幣拾萬元，罰金如易服勞役，以新臺幣玖佰元即銀元參佰元折算壹日。
扣案具有殺傷力仿ＢＥＲＥＴＴＡ廠半自動手槍製造之改造玩具手槍貳支（含彈匣各
壹個，槍枝管制編號為：0000000000號、0000000000號），及
槍枝主要組成零件土造金屬槍管壹支、彈匣參個、半成品槍身貳支、複進彈簧壹個、
複進簧桿壹支，均沒收。
    事      實
一、甲○○明知真實姓名年籍不詳，綽號「黑仔」之成年男子，委託其代為保管藏放
    仿ＢＥＲＥＴＴＡ廠半自動手槍製造之玩具手槍換裝土造金屬槍管及滑套改造而
    成之改造手槍一支（含彈匣一個，槍枝管制編號：0000000000號）及
    仿ＢＥＲＥＴＴＡ廠半自動手槍製造之玩具手槍換裝土造金屬槍管改造而成改造
    手槍一支（含彈匣一個，槍枝管制編號：0000000000號），均係機械
    性能良好，可供擊發適用子彈具殺傷力之改造手槍，而土造金屬槍管一支、彈匣
    三個、半成品槍身二支、複進彈簧一個、複進簧桿一支，均係中央主管機關公告
    之槍枝主要組成零件，竟仍基於寄藏可發射子彈具有殺傷力改造手槍、槍枝主要
    組成零件之犯意，於民國（下同）八十九年六月底某日，在彰化縣彰化市○○路
    與彰和路口之「奧運村ＫＴＶ俱樂部」大廳裡，收受上開可發射子彈具有殺傷力
    之改造手槍及槍枝主要組成零件等物，並將上開物品藏放在其位於彰化縣彰化市
    ○○里○○路五九號住處內，自斯時起，未經許可，寄藏具有殺傷力之改造手槍
    二支及土造金屬槍管一支、彈匣三個、半成品槍身二支、複進彈簧一個、複進簧
    桿一支等主要組成零件。甲○○另行起意，於同年十月、十一月間某日，在上開
    「奧運村ＫＴＶ俱樂部」停車場附近，發現不詳之人所有具有殺傷力之口徑為九
    ｍｍ之制式手槍子彈一顆、直徑約為七點一ｍｍ之土造子彈七顆，及口徑為五點
    五六ｍｍ之制式步槍子彈一顆，遺失於該處，竟將上開遺失物拾起，攜回其上開
    住處予以侵占入己（所涉侵占遺失物罪部分，其追訴權時效業已完成，未經檢察
    官提起公訴），並自該時起，未經許可持有前揭具有殺傷力子彈共九顆（經原審
    判決有期徒刑一年，併科罰金新台幣六萬元，提起上訴後於本院撤回上訴，業已
    確定）。嗣於九十二年四月二十四日上午八時三十分許，經警持搜索票前往彰化
    縣彰化市○○里○○路五十九號住處搜索，當場扣得上揭改造手槍二支（含彈匣
    二個）、制式手槍子彈一顆、土造子彈七顆、制式步槍子彈一顆，及槍枝主要組
    成零件土造金屬槍管一支、彈匣三個、半成品槍身二支、複進彈簧一個、複進簧
    桿一支，以及針車油一罐、黑色手提袋二個等物。
二、案經彰化縣警察局彰化分局報請臺灣彰化地方法院檢察署檢察官偵查起訴。
    理      由
一、右揭未經許可寄藏改造槍枝、槍枝主要組成零件之犯罪事實，業據上訴人即被告
    （下稱被告）甲○○，迭於九十二年五月九日偵訊中、原審時及本院審理時坦承
    不諱，並有改造槍枝二支、土造金屬槍管一支、彈匣三個、半成品槍身二支、複
    進彈簧一個及複進簧桿一支，扣案可證，事證已極明確。又上開扣案改造槍枝，
    經送請內政部警政署刑事警察局鑑驗結果認為：送鑑手槍二支（含彈匣各一個，
    槍枝管制編號：0000000000號及0000000000號），均係仿
    ＢＥＲＥＴＴＡ廠半自動手槍製造之金屬玩具手槍，或換裝土造金屬槍管及滑套
    改造而成改造手槍，或係僅換裝土造金屬槍管改造而成之改造手槍，二者均機械
    性能良好，可擊發適用子彈，認均具殺傷力等情，有該局九十二年七月二十二日
    刑鑑字第○九二○○八○一四九槍彈鑑定書一份在卷可稽（參見偵查卷二四至三
    六頁），是上開扣案改造手槍，均具有殺傷力，要堪認定。再者，依槍砲彈藥刀
    械管制條例第四條第二項、第三項規定及內政部八十六年十一月二十四日（八六
    ）台內警字第八六七○六八三號公告、八十八年七月十四日（八八）台內警字第
    八八七一六三五號公告，所謂槍枝主要組成零件：需是組成槍枝不可或缺之物，
    且需係未經加工、修護，即可供組成槍枝所用者屬之，而本件扣案之金屬槍管一
    支、彈匣三個、半成品槍身二支，經送請內政部警政署刑事警察局鑑驗結果認為
    ：送鑑槍管一支，認係土造金屬槍管，認可供上述改造手槍換裝使用。送鑑
    彈匣三個，認均係玩具金屬彈匣。送鑑半成品槍身二支，認均係玩具金屬槍身
    乙節，亦有內政部警政署刑事警察局上開函文可按，堪認扣案土造金屬槍管一支
    、彈匣三個、半成品槍身二支、複進彈簧一個、複進簧桿一支，非但是組成槍枝
    不可或缺之物，且係無需再經加工、修護，即可供組成槍枝所用，確屬槍砲彈藥
    刀械管制條例所規範之槍枝主要組成零件無訛，從而，被告上開自白，核與事實
    相符，自堪採信，是本件事證業已明確，被告上開犯行，均堪認定。
二、被告受不詳姓名綽號「黑仔」成年男子委託，代為保管上開具有殺傷力改造手槍
    及土造金屬槍管、彈匣、半成品槍身、複進彈簧、複進簧桿等槍枝主要組成零件
    之行為，核係犯槍砲彈藥刀械管制條例第十一條第四項未經許可寄藏可發射子彈
    具有殺傷力之改造槍枝罪，及同條例第十三條第四項之未經許可寄藏槍砲之主要
    組成零件罪。茲按，寄藏手槍為繼續犯，於其終止寄藏之前，犯罪行為仍在繼續
    實施之中，其間法律縱有變更，但其行為既繼續實施至新法施行以後，自無行為
    後法律變更可言（參照最高法院八十八年第八次刑事庭會議決議，八十九年台非
    字第一八六號判決）。被告係於八十九年六月底，受託代為保管上開具有殺傷力
    之改造手槍、主要組成零件，予以寄藏，嗣於九十二年四月二十四日始為警查獲
    ，於被告寄藏上開槍枝等行為繼續中，槍砲彈藥刀械管制條例第十一條第四項，
    於八十九年七月五日修正公布，同月七日生效施行，惟依前揭說明，被告寄藏槍
    枝之行為既繼續至新法施行後，仍不生行為後法律變更之問題，自應適用行為終
    止時現行槍砲彈藥刀械管制條例第十一條第四項論處。復按，「寄藏」之受人委
    託代為保管，其保管本身所為之持有，既係寄藏之當然結果，法律上自宜僅就「
    寄藏」行為包括評價，不應另就「持有」予以論罪（參照最高法院七十四年度台
    上字第三四○○號判例意旨），是被告以寄藏意思而持有上開具有殺傷力之改造
    槍枝及主要組成零件，其持有槍枝及主要組成零件之行為，均為寄藏之當然結果
    ，均不另論罪。再查，被告受託保管、寄藏上開具有殺傷力之改造槍枝及槍枝主
    要組成零件之犯行，雖未據公訴人提起公訴，然因被告此部分犯行，與已起訴未
    經許可持有具有殺傷力之槍枝及槍枝主要組成零件部分，具有實質上一罪關係，
    已如前述，應為起訴效力所及，本院應予審判。被告未經許可，以同一寄藏行為
    ，同時寄藏可發射子彈具有殺傷力之改造手槍二支與土造金屬槍管一支、彈匣三
    個、半成品槍身二支、複進彈簧一個、複進簧桿一支等主要組成零件，係屬一行
    為觸犯構成要件相異之罪名，為異種想像競合，應從一重論以未經許可寄藏可發
    射子彈具有殺傷力之槍枝罪。此與被告另犯，業已確定之未經許可持有子彈罪間
    ，犯罪時間有先後，行為各別，罪名有異，顯係基於各別犯意為之，應分論併罰
    ，公訴人認被告係同時收藏具有殺傷力之槍枝、子彈與槍枝之主要組成零件，因
    認係一行為觸犯數罪名，請依想像競合犯之規定論處云云，容有未洽。
三、原審經審理之結果，認被告此部分犯罪明確，予以論科，固非無見，但查，被告
    上開犯罪之法定刑為一年以上七年以下有期徒刑，被告亦非觸犯製造罪，之前復
    無其他類似前科，本案亦未持以犯案，原判決逕予量處有期徒刑三年六月，自有
    失入之違誤，被告提起上訴，指摘原判決量刑不當，非無理由，應由本院就此部
    分撤銷改判。爰審酌改造槍枝及其主要組成零件，均係屬高度危險之物品，非經
    主管機關許可不得擅自寄藏、持有，以維護社會大眾安全，被告未經許可，寄藏
    具有殺傷力之改造玩具手槍及槍枝之主要組成零件等物，未繳交治安機關，影響
    社會治安匪淺，且查獲之具有殺傷力之改造手槍及槍枝主要組成零件數量非微，
    更加劇對社會安全之危害性，惟考量被告並無犯罪前科紀錄，素行尚佳，其智識
    程度、生活狀況及犯罪後坦承犯行之態度等一切情狀，量處如主文第二項所示之
    刑，並就罰金部分諭知易服勞役之折算標準，以資懲儆。另按，原槍砲彈藥刀械
    管制條例第十九條第一項規定：「犯第七條、第八條、第十條、第十一條、第十
    二條第一項至第三項、第十三條第一項至第三項之罪，經判處有期徒刑者，應於
    刑之執行完畢或赦免後，令入勞動場所，強制工作，其期間為三年」，業於九十
    年十一月十四日修正刪除，依刑法第二條第一項前段規定，自不得宣告強制工作
    ，併此敘明。扣案可發射子彈具有殺傷力仿ＢＥＲＥＴＴＡ廠半自動手槍製造之
    改造玩具手槍二支（含彈匣各一個，槍枝管制編號分別為：000000000
    0號及0000000000號）及槍枝主要組成零件土造金屬槍管一支、彈匣
    三個、半成品槍身二支、複進彈簧一個、複進簧桿一支，均係違禁物，應依刑法
    第三十八條第一項第一款規定，宣告沒收。而扣案針車油一罐、黑色手提袋二個
    ，被告否認係其所有，復無積極證據足認係被告所有，亦非違禁物，本院認上開
    扣案物，均無宣告沒收必要，故均不為沒收之諭知，附此敘明。
四、公訴意旨另以：被告於八十九年間某日，至台中市「第一廣場」某軍用品社，購
    買仿ＢＥＲＥＴＴＡ廠半自動玩具手槍四支及主要組成零件土造槍管三支等零件
    後，經由綽號「黑仔」之不詳姓名年籍者介紹，至彰化縣和美鎮○○路某友人處
    ，借用車床及挫刀，自行打通玩具手槍槍管，改造組合成具殺傷力之仿ＢＥＲＥ
    ＴＴＡ廠九Ｓｈｏｒｔ型半自動改造手槍二支（均含彈匣，槍枝管制編號分別為
    0000000000號及0000000000號），因認被告另涉槍砲彈藥
    刀械管制條例第十一條第一項之未經許可製造可發射子彈具有殺傷力之槍枝罪嫌
    及同條例第十三條第一項之未經許可製造槍枝主要組成零件罪嫌。惟按，被告未
    經審判證明有罪確定前，推定其為無罪，犯罪事實應依證據認定之，無證據不得
    認定犯罪事實，為修正後刑事訴訟法第一百五十四條第一項、第二項，定有明文
    。又按，認定不利於被告之事實，須依積極證據，苟積極證據不足為不利於被告
    事實之認定時，即應為有利於被告之認定，更不必有何有利之證據，縱認被告抗
    辯或反證係屬虛偽，仍不能以此資為積極證據應予採信之理由；再按，事實之認
    定，應憑證據，如未能發現相當證據，或證據不足以證明，自不能以推測或擬制
    之方法，以為裁判基礎（參照最高法院三十年上字第八一六號、三十年上字第四
    八二號、四十年台上字第八六號判例意旨）。本件公訴人，認被告涉有右揭罪嫌
    ，係以被告於警詢中、內勤偵訊時之自白，及當場為警查獲之槍枝等扣案物，經
    送鑑驗確具有殺傷力及可供扣案之改造槍枝換裝槍管使用為其論據。訊據被告，
    堅詞否認有右揭犯行，並辯稱：查獲之改造手槍、土造金屬槍管、彈匣、半成品
    槍身、複進彈簧、複進簧桿等物，不是其車通工具，其亦未改造槍枝，是綽號「
    黑仔」之成年男子交給其保管，其於警詢中因員警告訴其，若找不到綽號「黑仔
    」之人，要其自己承擔所有罪責，其才供稱是其自己改造的，至內勤偵訊，其因
    害怕乃按警詢中所述供稱等語。經查：
(一)本件被告雖曾於警詢中及內勤偵訊時自白，有右揭製造犯行，惟其於第二次偵訊
    及原審準備程序與審理中，否認該自白之任意性與真實性，並以前詞置辯，經原
    審依被告選任辯護人之聲請，傳喚證人即為被告製作警詢筆錄之警員王樺呈到庭
    作證，證人王樺呈於初受辯護人主詰問時，竟結稱：「（當時被告所涉及的槍砲
    案件，搜索行動，你是否有參加？）有」、「（查扣的物品是否如扣押筆錄？）
    是的」、「（當時被告有無對扣案之槍彈來源說明？）有，被告說槍是黑仔在幾
    年前交給他的，時間很久了，就如我筆錄製作的，子彈是他在線東路和彰和路口
    撿到的，就如我筆錄上寫的」等語（參見原審卷五十頁背面），顯與警詢筆錄之
    記載：「（警方查獲該批貝瑞塔手槍二支、貝瑞塔手槍半成品二支、彈匣五個等
    查扣物品，你是從何得來？何時？在何處購得？）我是在八十九年間到台中市第
    一廣場附近軍用品社以每支新台幣四千元代價購得，我購得手槍之軍用品社，我
    已忘記在哪裡了」、「（你購得該批槍械等物品做何用途？有無試射？）我當時
    購買該批槍械物品只是一時好奇，沒有試射過」、「（你所購買該批槍械回來後
    是何人加以改造？槍管如何打通？如何改造？）是我購買回該批槍械後由朋友綽
    號黑仔男子帶我去他朋友從事車床工作處，借用他的車床，由我利用車床及銼刀
    改造打通槍管」等語（參見九十二年四月二十四日被告警詢筆錄），不相符合。
    證人王樺呈雖於檢察官進行反詰問時，結稱：「（你製作被告的筆錄時，你是否
    有問他你所購買該批槍枝如何改造？）我不記得」、「（提示九十二年四月二十
    四日警訊筆錄，是否有問被告購買槍械回來後何人加以改造，槍管如何打通？）
    有，被告當時回答我是他購買回來後由朋友綽號黑仔帶他去黑仔朋友處從事車床
    工作，借用他的車床由被告利用車床及銼刀改造打通槍管」、「（被告的回答，
    是否他親口所述？）是的」、「（你有無照被告所述記下來？）有」、「（你記
    的是被告的意思嗎？）是的」、「（製作完筆錄，有無給被告簽名？）有」、「
    （被告有無簽名？）有」、「（剛才辯護人問你查到時，被告跟你說槍枝來源，
    你回答是黑仔交給他，但是你現在又回答不記得，為何你會如此陳述？）因為時
    間太久，這中間內容我忘記」、「（你到底哪個陳述才是對的？）我照筆錄所述
    才是對的」、「（被告在做筆錄時，都是出於自由意志陳述的嗎？）是的」、「
    （你們有無強迫被告一定要承認槍是他自己改造的？）沒有」等語（參見原審卷
    五二、五三頁）。
(二)然經原審於交互詰問完畢後，對之為訊問時，證人卻結稱：「（你是否承辦本件
    的警員？）是的」、「（當時筆錄是否你製作？）是的」、「（你既然是製作筆
    錄的警員，為何於剛才庭訊時，你還沒有看筆錄，你馬上答出是被告說是黑仔寄
    放給他，是指何意？）因為時間隔太久，我要出門前，我有翻一下筆錄，我有看
    到黑仔，我不是看得很清楚」、「（你為何不緊接的叫被告帶你到黑仔的地方找
    車床？）因為被告自己都忘記黑仔的地方，也不知道黑仔的真實姓名」、「（你
    有無錄音？）有」、「（有無帶錄音帶到庭）沒有，但我有錄音、錄影」等語在
    卷（參見原審卷五四頁），證人王樺呈既為製作被告警詢筆錄之人，伊對被告於
    警詢中之供述應知之甚明，然卻於初受詰問時為相異警詢筆錄之證述，已屬可疑
    ？縱伊係因製作筆錄之時間相距已久有所遺忘，伊所證述為何會恰與被告所辯之
    情節相符？又犯罪嫌疑人持有具有殺傷力之槍彈等違禁物原因非一，苟非被告曾
    於警詢中一再供稱扣案槍枝及槍管等物係他人所寄放，證人王樺呈豈會於乍受詰
    問之際，即憑伊印象而為如此之證述？再被告若真係出於自由意志坦承有改造扣
    案槍枝槍管等情，其當無需對實行改造槍枝之地點有所隱諱，且依員警調查改造
    槍砲案件之常規，應會要求犯罪嫌疑人憑其記憶帶領承辦員警至改造地點進一步
    為調查，然證人王樺呈竟未如此為之，更有悖於常情，是被告於警詢中之自白是
    否確具有任意性與真實性，實有合理之可疑？原審嗣為求慎重，依刑事訴訟法第
    一百六十三條第二項規定，為被告利益，依職權調閱警詢筆錄之錄音帶進行勘驗
    ，結果為：『一、每次於問被告及被告回答之前，有出現中斷錄音之情形。二、
    被告有陳述：該批槍械由朋友綽號黑仔男子帶我去他朋友從事車床工作，借用他
    的車床，由我利用車床及銼刀改造打通槍管。三、被告所陳述的幾乎是逐字朗誦
    的語音』，此有勘驗筆錄可稽（參見原審卷七七頁背面），被告於警詢時之供述
    既係依筆錄之記載逐字朗誦，非由其依自由陳述後，再由員警按其意思記載要旨
    ，又非全程連續錄音，是該警詢筆錄錄音帶，不但無法擔保被告於警詢中自白之
    任意性與真實性，反益徵被告上開所辯之憑信性。
(三)再查，被告確無任何前科犯行，有前案紀錄表可按，是其所辯因初涉刑案懼怕，
    依員警之指示為與事實不相符之自白，並於內勤偵訊中亦為相同不實自白，非無
    可能，益見被告上開所辯，尚非無據。雖於被告住家查獲具有殺傷力之改造槍枝
    及土造金屬槍管、彈匣、半成品槍身、複進彈簧、複進簧桿等槍枝主要組成零件
    等物，然被告持有上開扣案物之原因非一，尚難以此即資為確保被告自白真實性
    之補強證據。況且，綜合證人王樺呈之上開證述、警詢筆錄錄音帶內容、並未查
    獲改造槍枝之地點、工具，及被告從未有何前科等情狀，亦難認定被告之自白確
    係出於任意性，且與事實相符，復查無其他證據足資證明被告於警詢中及內勤偵
    訊時之自白，確與事實相符，遽難據此自白即指查獲槍枝、槍管確係被告所改造
    。此外，復無其他證據足認被告確有改造槍枝槍管之犯行，自不能以推測或擬制
    之方法，以為裁判基礎，公訴人所指被告涉有上開改造槍枝、槍管等罪嫌部分，
    核屬不能證明，此部分本應為其無罪之諭知，惟因公訴意旨認此部分與前揭有罪
    部分，具有實質上一罪關係，故不另為其無罪之諭知，附此說明。
據上論斷，應依刑事訴訟法第三百六十九條第一項前段、第三百六十四條、第二百九
十九條第一項前段，槍砲彈藥刀械管制條例第十一條第四項、第十三條第四項，刑法
第十一條前段、第五十五條、第四十二條第二項、第三十八條第一項第一款，現行法
規所定貨幣單位折算新臺幣條例第二條，罰金罰鍰提高標準條例第二條，判決如主文
。
本案經檢察官丙○○到庭執行職務。
中      華      民      國　    九十三     年     二      月     十 　　日
                                臺灣高等法院臺中分院刑事第二庭
                                      審判長法  官　羅　禮　政
                                            法  官　陳　欣　安
                                            法  官  蔡　聰　明
右正本證明與原本無異。
如不服本判決應於收受送達後十日內向本院提出上訴書狀，其未敘述上訴之理由者並
得於提起上訴後十日內向本院補提理由書（均須按他造當事人之人數附繕本）。
                                            書記官　郭  振　祥
中      華      民      國　    九十三     年     二      月     十 　　日
槍砲彈藥刀械管制條例第十一條第四項：
未經許可，持有、寄藏或意圖販賣而陳列第一項所列槍砲者，處一年以上七年以下有
期徒刑，併科新台幣七百萬元以下罰金。
                                          Ｒ
